臺灣屏東地方法院民事裁定　　　　　　100年度監宣字第136號
聲　請　人　郭正清
相　對　人　郭才龍
上列聲請人聲請監護宣告事件，本院裁定如下：
    主  文
宣告郭才龍（男，民國○○○年○月○○日生，身分證統一編號
：Ｚ000000000號）為受監護宣告人。
選定郭正清（男，民國○○年○月○○○日生，身分證統一編號
：Ｚ000000000號）為受監護宣告人郭才龍之監護人。
指定郭曉慧（女，民國○○○年○月○○○日生，身分證統一編
號：Ｚ000000000號）為會同開具財產清冊之人。
聲請費用新臺幣壹仟元由受監護宣告之人負擔。
    理  由
一、聲請意旨略以：聲請人郭正清之子郭才龍（男，民國○○年○
    月○○日生，身分證統一編號：Ｚ000000000號，住屏東縣潮州
    鎮○○里○○街1 巷7 號）自幼重度智能不足，已至不能為
    意思表示及受意思表示之程度，為此依民事訴訟法第597 條
    以下之規定，聲請宣告相對人郭才龍為受監護宣告人等語，
    並提出戶籍謄本、親屬系統表、身心障礙手冊等件為證。
二、按受監護宣告之人應置監護人；法院為監護之宣告時，應依
    職權就配偶、四親等內之親屬、最近一年有同居事實之其他
    親屬、主管機關、社會福利機構或其他適當之人選定一人或
    數人為監護人，並同時指定會同開具財產清冊之人；法院選
    定監護人時，應依受監護宣告之人之最佳利益，優先考量受
    監護宣告之人之意見，審酌一切情狀，並注意下列事項：一
    受監護宣告之人之身心狀態與生活及財產狀況。二受監護宣
    告之人與其配偶、子女或其他共同生活之人間之情感狀況。
    三監護人之職業、經歷、意見及其與受監護宣告之人之利害
    關係。四法人為監護人時，其事業之種類與內容，法人及其
    代表人與受監護宣告之人之利害關係，民法第1110條、第11
    11條第1 項、第1111條之1 定有明文。
三、經查：
  (一)本院前往屏安醫院，於鑑定人黃文翔醫師前勘驗所見，相對
    人外觀四肢健全，客觀上雖有行動能力；然眼神呆滯，點呼
    無反應，僅能依簡單指令起坐行動，但詢問其親屬關係、年
    籍資料並命辨識親人，均無反應，欠缺語言溝通能力；詢問
    其可否自行用餐、解手，亦無置理。本院另就相對人之心神
    狀況訊問鑑定人，經鑑定人鑑定結果認：個案為智能不足重
    度，自幼被發現發展遲緩現象，都是在啟智班就讀，後來在
    伯大尼之家住過三年多，幼時曾走失，目前在家中由家人照
    顧。身體檢查方面，四肢行動能力正常，眼神呆滯，目光茫
    然，無法與人做簡單口語溝通，無法正確了解他人意思表達
    ，對於他人的意思表達無法正確回應。精神狀態方面，長短
    程記憶力極差，注意力不集中，現實判斷力不佳，對金錢與
    數字無概念（例如一個便當、一杯奶茶大約多少錢、一份報
    紙多少錢）。個案無法與人交談，說話速度尚可，認知功能
    嚴重受損，喪失語言表達能力，行為退化。對於時間、地方
    、人物之定向能力明顯喪失。日常生活方面，可以自己進食
    ，但沐浴、更衣、大小便皆需他人處理。經濟活動能力方面
    （包括管理處分自己財產之能力），無法自行購物，無法做
    簡單加減、無法辨識錢幣幣值，不會到金融機構辦理存提款
    ，不知如何保管儲存自己的財物，完全無處理財產之能力。
    無職業、社交功能、無法自行搭乘、使用大眾交通工具、無
    法自行認路回家、無自我安排休閒活動之功能。個案各項功
    能退化嚴重，生活完全無自理能力，必須長期依賴家人、醫
    療或養護機構照顧，個案目前已經處於重度智能不足狀態，
    為意思表示、受意思表示或辨識其意思表示效果之能力幾乎
    完全喪失，此外，也已經完全失去行為能力，無法獨立處理
    個人事務與個人財務管理，應已達監護宣告之標準等情，有
    本院100 年10月19日訊問筆錄、屏安醫院100 年10月19日屏
    安醫字第（100 ）0441號函檢送之精神鑑定報告書1 份在卷
    可憑。
  (二)本院綜合上開勘驗結果及鑑定人之意見，認相對人確已達重
    度智能障礙程度，因心智障礙，致不能為意思表示或受意思
    表示及不能辨識其意思表示效果之程度，故聲請人聲請對相
    對人為監護之宣告為有理由，應予准許。
四、次查，受監護宣告人郭才龍未婚，無子女，父母健在，母親
    亦為智能障礙者。渠有姊弟各一人，俱成年，聲請人郭正清
    為受監護宣告人郭才龍之父，為郭才龍之至親，平時與郭才
    龍共同生活並照顧郭才龍日常起居，有擔任監護人之意願，
    且認有監護能力，至親家族均同意由郭正清擔任監護人，是
    由郭正清擔任監護人，符合受監護宣告人郭才龍之最佳利益
    ，爰選定郭正清為受監護宣告人郭才龍之監護人。另本院參
    酌郭曉慧為受監護宣告人之姊智能健全有正當職業，有意願
    擔任受監護宣告人郭才龍之會同開具財產清冊之人，爰依上
    揭規定，指定郭曉慧為會同開具財產清冊之人。又依民法第
    1113條準用第1099條第1 項之規定，於監護開始時，監護人
    郭正清對於受監護宣告人郭才龍之財產，應會同郭曉慧於2
    個月內開具財產清冊並陳報法院，併此敘明。
五、依民事訴訟法第608 條第1 項，裁定如主文。
中    華    民    國   100    年    12    月    20    日
                        家事庭法  官  朱盈吉
正本係照原本作成。
如不服本裁定關於選定監護人及指定會同開具財產清冊之人等部
分，應於送達後10日內向本院提出抗告狀，並繳納抗告費新臺幣
1,000 元；其餘關於宣告監護之部分，不得抗告。
                              書記官  蔡明株
中    華    民    國   100    年    12    月    20    日